【裁判字號】    89,易,754
【裁判日期】    891208
【裁判案由】    竊盜
【裁判全文】
臺灣臺北地方法院刑事判決                          八十九年度易字第七五四號
    公  訴  人  臺灣臺北地方法院檢察署檢察官
    被      告  丙○○
    選任辯護人  汪倩英
右列被告因竊盜案件，經檢察官提起公訴（八十九年度偵字第三四八二號），本院判
決如左：
    主  文
丙○○無罪。
    理  由
一、公訴意旨略以：被告丙○○意圖為自己不法之所有，基於概括犯意，自民國八十
    八年十二月初起，僱請工人在台北市○○路○段六七號首都大廈地下一樓，私接
    電線連續竊取該大廈之公用電能，作為裝潢其鄉村餐廳及營業之用，於八十九年
    元月十日，為該大廈水電工人陳嘉生當場發現報警查獲，因認被告涉犯刑法第三
    百二十條第一項之竊盜罪嫌云云。
二、公訴人認被告丙○○涉有右揭犯行，無非係以告訴人乙○○之指訴、證人陳嘉生
    之證詞，為其主要論據。訊據被告堅詞否認有上揭犯行，辯稱：伊有得到乙○○
    應允接電，並預繳新台幣（下同）二萬元電費交付予乙○○，雙方約定多退少補
    等語。
三、按犯罪事實應依證據認定之，無證據不得推定其犯罪事實；又不能證明被告犯罪
    者，應諭知無罪之判決，刑事訴訟法第一百五十四條、第三百零一條第一項分別
    定有明文。且告訴人之指訴，係以使被告受刑事追訴為目的，是其陳述是否與事
    實相符，仍應調查其他證據以資審認，而犯罪事實之認定，應憑真實之證據，倘
    證據是否真實尚欠明確，自難以擬制推測之方法，為其判斷之基礎；而認定犯罪
    事實之證據係指足以認定被告確有犯罪行為之積極證據而言，該項證據自須適合
    於被告犯罪事實之認定，始得採為斷罪資料，最高法院五十二年台上字第一三０
    ０號判例、五十三年台上字第六五六號、二十九年上字第三一０五號判例著有明
    文。又刑事訴訟上證明之資料，無論其為直接或間接證據，均須達於通常一般之
    人均不致有所懷疑，而得確信其為真實之程度，始得據為有罪之認定，若其關於
    被告是否犯罪之證明未能達到此程度，而有合理懷疑之存在，致使無從形成有罪
    之確信，根據「罪證有疑，利於被告」之證據法則，即不得遽為不利被告之認定
    ，亦有最高法院七十六年台上字第四九八六號判例可資參照。
四、經查：
（一）上海鄉村食品股份有限公司（原鄉村餐廳有限公司，下稱上海鄉村餐廳）於八
      十八年間向國泰人壽保險股份有限公司（下稱國泰人壽公司）承租坐落台北市
      ○○路○段六七號首都大廈地下一樓，作為餐廳使用，被告丙○○為上海鄉村
      餐廳股東，並為上址餐廳現場負責人，該餐廳自八十八年十二月初進行裝潢，
      嗣施工中發現該地下室欠缺動力用電，不能使用冷氣機或其他高耗電之焊接器
      具，遂由該餐廳股東王志聖會同國泰人壽公司職員丁○○向告訴人即首都大廈
      管理委員會總幹事乙○○溝通請求協助，並支付二萬元費用予首都大廈管理委
      員會等情，業據被告供承在卷，且經證人王志聖、丁○○到庭證述屬實（見本
      院八十九年四月廿七日、同年七月五日訊問筆錄），告訴人亦不諱言當時有五
      、六人接洽用電事宜等語（見本院八十九年六月廿二日訊問筆錄），復有租賃
      契約書影本一份在卷可稽，堪信為真實。
（二）據證人丁○○證稱：「該餐廳承租後，進行裝潢時發現無法向台電公司申裝電
      力，被告遂向伊反應此問題，故於八十八年底由伊與乙○○協調，乙○○應允
      幫忙想辦法，但不會跟管理委員說，遂從大廈處接電，並交付二萬元予乙○○
      作為補貼公共用電之代價，當時協調借電與給付二萬元補貼電費等事，被告並
      未參與」等語（見本院八十九年七月五日訊問筆錄），證人王志聖證稱：「伊
      與丁○○、該公司職員孫榮德在場，由伊親手交給告訴人二萬元，雙方言明為
      電費」等語，證人即承包上開裝潢工程，負責接電及裝設電表之水電工程友華
      亦證稱：「告訴人於八十八年底，在首都大廈十二樓總幹事辦公室內，曾當面
      對伊稱如能保證用電安全，即同意接電」等語（均見本院八十九年四月廿七日
      訊問筆錄），證人即首都大廈前主任管理委員甲○○亦證稱：「乙○○有陪丁○○來找伊，有無談到借電問題則已忘記」等語（見本院八十九年七月卅一日
      訊問筆錄），綜合上開證人之證詞以觀，被告是否係未經許可，擅自接用首都
      大廈公共電源，竊取電力，似非無疑。
（三）再查，上海鄉村餐廳接電方式，係從該大廈地下室變電室內由電熔器迴路之無
      熔線斷路器之二次測接線，一次接三條電線，通往地下室內之原有公共電盤，
      業據首都大廈專職電工王崇仁證述在卷，而上海鄉村餐廳在裝潢期間確有裝設
      電表乙節，亦據證人即台電公司職員林弘基、裝設電表之水電工程友華證述屬
      實（均見本院八十九年七月卅一日勘驗筆錄），稽之首都大廈有專業電工全日
      輪值巡察，此據告訴人於審理時自承在卷（見本院審判筆錄），衡情被告及其
      他股東在上址開設餐廳，投資金額高達數百萬元，焉有甘冒觸法可能私接電源
      竊電使用，且倘若被告有私接大廈用電之不法意圖，何必多此一舉僱工加裝電
      表以供計價，於裝潢期間首都大廈電工又豈會毫不知情。至於上海鄉村餐廳繳
      交之二萬元名目，告訴人指稱係裝潢保證金，被告則辯稱係預繳電費保證金，
      雙方雖各執一詞，惟參諸證人即首都大廈會計陳寶子到庭證稱：「八十八年十
      二月十六日告訴人交付二萬元稱係鄉村餐廳繳交之保證金，並交代暫不入帳，
      是否為裝潢或電力用途不清楚」等語（見本院八十九年七月二十日訊問筆錄）
      ，而上海鄉村餐廳與國泰人壽公司雙方於八十八年五月二十七日約定，應交付
      相當於一個月租金之三十萬元予國泰公司，作為裝潢保證金，該餐廳亦已依約
      繳納，有國泰人壽公司八十九年九月十九日國壽字第八九０九九二０二號函可
      憑，顯見當初上海鄉村餐廳王志聖交付告訴人之二萬元，係供預繳用電之保證
      金，足堪認定。
（四）至於證人即首都大廈管理委員會代主任委員高文宜、電工陳嘉生之證詞，僅能
      證明伊等及首都大廈管理委員會就前開借電使用乙事並不知情，未能證明告訴
      人乙○○未曾私下同意上海鄉村餐廳使用該大廈公共電力，均不足作為不利被
      告之認定，附此敘明。
  綜右所述，被告既係認為業經首都大廈管理委員會總幹事即告訴人乙○○同意，並
  繳付二萬元電費保證金，始僱工接電，並無任何不法所有意圖，灼然至明。此外，
  復查無其他積極證據足認被告有何竊電犯行，不能證明被告犯罪，揆諸前開說明，
  應依法諭知無罪之判決。
據上論斷，應依刑事訴訟法第三百零一條第一項，判決如主文。
本案經檢察官高怡修到庭執行職務
中      華      民      國    八十九    年    十二    月      八      日
                                      臺灣臺北地方法院刑事第八庭
                                          法  官  胡宏文
右正本證明與原本無異。
如不服本判決，應於判決送達後十日內，向本院提出上訴狀。
                                          書記官  劉穗筠
中      華      民      國    八十九    年    十二    月      十四    日


司法院資訊處製作；財團法人民間司法改革基金會備份。
